臺灣花蓮地方法院民事判決　九十一年度訴字第三七號
　　原　　　告　甲○○
　　被　　　告　乙○○
右當事人間請求損害賠償事件，本院判決如左：
    主      文
原告之訴及假執行之聲請均駁回。
訴訟費用由原告負擔。
反訴被告應給付反訴原告新台幣壹萬柒仟肆佰元，及自民國九十一年六月八日起至清
償日止，按年息百分之五計算之利息。
反訴訴訟費用由反訴被告負擔。
    事      實
壹、本訴部分：
甲、原告方面：
  一、聲明：
    (一)被告應給付原告新台幣（下同）五十三萬五千八百八十五元，並自本件支付命
      令送達翌日起，至清償日止按年息百分之五計算之利息。
    (二)請准原告提供擔保宣告假執行。
  二、陳述：
（一）緣被告於八十八年十一月七日駕駛Ｇ六─二七一三號自小客車疏未注意車前狀
      況，於台九線在原告騎乘機車欲轉入干城地下道時，將原告撞倒在地，造成機
      車全毀，原告被撞擊後彈起頭部撞擊被告所駕汽車之前擋風玻璃，因而受有右
      骨端骨折、右膝後十字韌帶骨折斷裂、右側硬腦膜下積血等諸多重大傷害，嗣
      更有失智症等症狀，此有診斷書二只可稽。為此兩造曾數度協調解決賠償事宜
      ，並加以調解，此有調解不成立證明書乙幀可憑，甚至原告也委請律師，代為
      以律師函請求被告賠償均見拒，此有律師函乙只可憑。
（二）原告遭撞後就醫多次，現仍無法完全痊癒，共支出醫療費用達三萬五千八百八
      十五元，此有醫藥費收據二十八紙可憑，自得依民法第一百九十三條第一項之
      規定請求被告賠償。另原告受傷後生活無法自理，且歷多次向被告請求賠償均
      不獲置理，又須定時前往醫院診療數十次，除生活有重大不便外，精神亦受有
      莫大傷害遠逾肉體之傷害情節嚴重，自得依民紶第一百九十五條第一項之規定
      ，請求被告給付非財產上之損害賠償，此部分原告請求五十萬元。
（三）對被告抗辯之陳述：被告雖以其當時已將所駕自用小客車停住，係原告高速行
      駛機車始撞至其右前車頭云云，惟原告已高齡七十三歲，當時係準備由西向東
      穿越馬路，車速不可能太快，如被告之車已確實停住，亦不可能將原告機車反
      彈達五點七公尺遠，實係因被告高速行駛為閃避原告機車，適原告亦為閃躲撞
      擊而往被告車輛後方偏移，始致撞擊點在中央分隔水泥樁，是被告所辯並非實
      在。
  三、證據：提出：診斷書影本一件、收據二十八張為證，並請求調閱並引用處理上
      開車禍之南華派出所處理資料，另請求將前開車禍送鑑定以明肇事責任。
乙、被告方面：
  一、聲明：駁回原告之訴；如受不利判決願供擔保請准免假執行。
  二、陳述：原告於上開時地駕駛上開機車至該交岔路口時，本應繼續向前至北上車
      道才可左轉，但不知何故原告竟逆向駛入被告所使用之南下車道，被告雖已減
      速慢行並停止，但原告仍迎面駛向被告而發生撞擊。依照肇事位置在於南下車
      道之內側車道等情況顯示，原告應已違反道路交通安全規則第九十、九十九條
      等規定，被告並無肇事責任，自無庸負賠償責任。
丙、本院依職權向花蓮縣警察局吉安分局及台灣省花東區車輛行車事故鑑定委員會調
    閱系爭車禍處理資料。
貳、反訴部分：
甲、反訴原告方面：
  一、聲明：反訴被告應給付反訴原告一萬七千四百元，及自本件反訴狀繕本送達反
      訴被告翌日起至清償日止，按年息百分之五計算之利息。
  二、陳述：承前所述，反訴被告應具有肇事責任，反訴原告因前開車禍而支出修車
      三千元，及八天之租車費用一萬四千四百元，該自用小客車雖係訴外人楊信義
      所有，但反訴原告已自楊信義處受讓本件損害賠償請求權，並藉由本件訴訟通
      知反訴被告，反訴原告自得依侵權行為之法律關係請求反訴被告給付一萬七千
      四百元及法定遲延利息。
  三、證據：汽車保險單、汽車保險理賠申請書、汽車損害照片、估價單、統一發票
      、行車執照影本各一件為證，並請求將前開車禍送鑑定以明肇事責任。
乙、反訴被告方面：反訴被告經合法通知未到場，亦未提出任何聲明或陳述。
    理      由
壹、本訴部分：
一、本件原告主張被告於八十八年十一月七日駕駛Ｇ六─二七一三號自小客車，於台
    九線在原告騎乘機車欲轉入干城地下道時，將原告撞倒在地，造成機車毀損，原
    告被撞擊後彈起頭部撞擊被告所駕汽車之前擋風玻璃，因而受有右骨端骨折、右
    膝後十字韌帶骨折斷裂、右側硬腦膜下積血等傷害等事實，被告業已自認，堪認
    為真正。惟原告主張上開車禍之肇事原因在於被告疏未注意車前狀況之情，被告
    則予以否認，並以前詞置辯。原告雖提出診斷書影本一件、收據二十八張為憑，
    但此等證據固可作為原告於前開車禍中受傷之憑據，但尚不足以作為系爭車禍肇
    事責任之判斷標準。本院經原告請求調閱肇事現場警員處理資料後，已自台灣省
    花東區車輛行車事故鑑定委員會調得由南華派出所警員所製作之道路交通事故調
    查報告表、偵訊筆錄及事故現場照片。
二、經查，由上開道路交通事故調查報告表及事故現場照片顯示，肇事現場之道路南
    北分向線中央設置有成列之水泥樁分隔島，於一般狀況下車輛無法自該列水泥樁
    間通行，而肇事之撞擊點適於該列水泥樁旁南下車道上，距該水泥樁分隔島之盡
    頭之距離約為十七點九公尺，此亦有該道路交通事故調查報告表可稽。由此應可
    推斷原告駕駛上開機車之行進路線已偏離正當行進方向，另再參諸前開事故現場
    照片顯示，被告所駛之上開自小客車係右前車燈及駕駛座前之擋風玻璃破損，而
    原告所騎之機車係車頭破損，由此亦可推斷原告係自該南下車道之外側疾駛入內
    側車道，於撞及被告之右前車頭後，人體飛出再撞及被告所駛之駕駛座前擋風玻
    璃，故實難期於被告於前開時地可適時避免系爭車禍之發生。原告雖主張被告行
    車過快，但被告業已否認，而原告亦未能舉證證明。此外，原告則未再提出其他
    證據可供本院認定被告具有肇事責任。原告雖尚請求本院將前開車禍事故送請相
    關之車輛行車事故鑑定委員會鑑定肇事責任，然台灣省花東區車輛行車事故鑑定
    委員會業以花東字第七八號函表示無法進行鑑定，況且，本院認上開資料已足認
    定被告並無肇事責任，實無再送鑑定之必要，附此敘明。
三、綜上，原告既未能證明被告就原告所受之前開傷害具有不法侵害之因素，從而，
    其依據民法第一百九十三條第一項及第一百九十五條第一項之規定，請求被告給
    付醫藥費及非財產上損害賠償，即屬無據，應予駁回。
四、其假執行之聲請，亦因訴之駁回而失所附麗，不予准許。
貳、反訴部分：
一、反訴原告主張：反訴被告於上開時地駕駛上開機車至該交岔路口時，本應繼續向
    前至北上車道才可左轉，但不知何故反訴被告竟逆向駛入反訴原告所使用之南下
    車道，反訴原告雖已減速慢行並停止，但反訴被告仍迎面駛向反訴原告而發生撞
    擊，依照肇事位置在於南下車道之內側車道等情況顯示，反訴被告應已違反道路
    交通安全規則第九十、九十九條等規定，而具有肇事責任等事實，反訴被告經合
    法通知未到場，亦未提出任何聲明或陳述，反訴原告則提出汽車損害照片為證。
    承前開本訴部分理由第一、二段所載，反訴被告駕駛上開機車之行進路線已偏離
    正當行進方向，及反訴被告係自該南下車道之外側疾駛入內側車道等事實，應堪
    推定，反訴被告駕駛車輛未依道路交通安全規則第九十九條第一項第二款「在已
    劃分快慢車道之道路，雙向道路得在最外側快車道及慢車道行駛」，及道路交通
    管理處罰條例第九十二條之規定行駛，當具有肇事原因。
二、反訴原告主張反訴被告不法侵害其財產上之利益，及其因前開車禍而支出修車三
    千元，及八天之租車費用一萬四千四百元，該自用小客車雖係訴外人楊信義所有
    ，但反訴原告已自楊信義處受讓本件損害賠償請求權，並藉由本件訴訟通知反訴
    被告等情，亦據其提出汽車保險單、汽車保險理賠申請書、估價單、統一發票及
    行車執照影本各一件為證，亦堪認為真正。從而，反訴原告依據民法第一百八十
    四條第二項及第一百九十一條之二前段等侵權行為之法律關係，訴請反訴被告給
    付如判決主文第三項所示之金額及法定遲延利息，即有理由，應予准許。
、據上論結，本件原告之訴為無理由，反訴原告之訴為有理由，依民事訴訟法第三
　　百八十五條第一項前段、第七十八條，判決如主文。
中　　　華　　　民　　　國　　九十一　　年　　　七　　　月　　二十三　　日
　　　　　　　　　　　 臺灣花蓮地方法院民事庭
~B法　　　官　郝燮戈
右為正本，係照原本作成。
如對本判決不服，應於送達後廿日內，向本院提出上訴狀（應抄附繕本）。
~B法院書記官　高明正
中　　　華　　　民　　　國　　九十一　　年　　　七  　　月　　二十三　　日
